臺灣高等法院高雄分院民事裁定     
111年度抗字第105號
抗  告  人  盟諭股份有限公司

法定代理人  洪泯琪  
                      送達處所：高雄市○○區○○○路00             號0樓
相  對  人  杰鵬機械工程股份有限公司

法定代理人  黃于真  
相  對  人  洋基工程股份有限公司


法定代理人  賴有忠  
相  對  人  華邦電子股份有限公司

法定代理人  焦佑鈞  
上列當事人間聲請交付機械設備強制執行聲明異議事件，抗告人
對於民國111年2月23日臺灣橋頭地方法院110年度執事聲字第55
號裁定提起抗告，本院裁定如下：
    主  文
抗告駁回。
抗告訴訟費用由抗告人負擔。
    理  由
一、抗告意旨略以：伊與債務人杰鵬機械工程股份有限公司（下
    稱杰鵬公司）間部分附條件買賣標的物，經執行法院司法事
    務官認定有附合於相對人華邦電子股份有限公司（下稱華邦
    電公司）O棟建物（下稱O 棟廠房）之情事，則依動產擔保
    交易法（下稱動擔法)第4 條之1 規定，動產擔保債權之效
    力及於附合物，而動擔法第4 條之1 為民法第811 條之特別
    規定，應優先適用，執行法院司法事務官即應依動擔法第30
    條準用同法第17條第2 、3 項及第18至22條之規定，對於O 
    棟廠房為強制執行換價取償。惟執行法院司法事務官逕裁定
    駁回伊所請，顯有違誤等語。聲明：㈠原裁定及原法院司法
    事務官於110年8月26日所為之110年度司執字第35522號裁定
    均廢棄。㈡上開廢棄部分，就已遭相對人持之以施作附合於O
     棟廠房之管件材料，應依動擔法第30條準用同法第17條第2
     、3 項及第18至22條之規定，對於O 棟廠房為強制執行（
    即依不動產強制執行方式換價取償）。
二、按動產擔保交易之標的物，有加工、附合或混合之情形者，
    其擔保債權之效力，及於加工物、附合物或混合物。但以原
    有價值為限，動產擔保交易法第4 條之1 固定有明文。然觀
    諸動產擔保交易法第4 條之1 立法理由所載：標的物經加工
    、附合或混合後，擔保債權效力所及之範圍如何，宜作原則
    性規定。爰參照民法第812 、813 及814 條暨美國動產擔保
    交易法等修正例，增訂本條，以使經設定擔保之動產，其債
    務人仍得充分享有使用收益之權，以增加擔保交易標的物之
    價值，兼謀有效確保債權人之債權等語。可見本條規範效力
    在動產擔保交易之債權人與債務人間動產擔保交易之標的物
    ，為使債務人得充分享有使用收益之權，以增加擔保交易標
    的物之價值，於債務人就動產擔保交易之標的為加工、附合
    或混合後取得動產擔保交易標的之所有權時，債權人得以原
    有價值就加工、附合或混合後之加工物、附合物或合物取償
    。則依上開立法理由觀之，動擔法第4-1條並未參照民法第8
    11條規定而增訂，已難認動擔法第4-1條為民法第811 條之
    特別規定。次按動產因附合而為不動產之重要成分者，不動
    產所有人取得動產所有權，民法第811 條定有明文。動產因
    附合而為不動產之重要成分者，不動產所有人，取得動產所
    有權。準此，動產附合於不動產後，須已成為不動產之重要
    成分，始有附合之問題。此項附合，須其結合具有固定性、
    繼續性，應依其經濟目的、社會一般交易通念及其他客觀狀
    況認定之，不能僅憑物理上之觀察為判斷依據（最高法院10
    2 年台上字第2420號判決意旨參照）。而所謂重要成分，則
    係指兩物結合後，非經毀損或變更其物之性質，不能分離者
    而言，且此種結合，並以非暫時性為必要。倘不經毀損即輕
    易可與系爭房屋分離，而不失其獨立性，又於其經濟價值及
    使用效能不生影響者，自無因附合而成為系爭房屋之重要成
    分可言（最高法院87年度台上字第722 號裁判要旨參照）。
    如與不動產結合並具有固定性及繼續性，且係在圓滿不動產
    之使用功能，如予分離，將減損其效用及價值者，應認已附
    合於不動產，其所有權自應由不動產所有權人取得。再依社
    會通常觀念，構造物係屬維持建築物安全所必要之支柱、屋
    頂、外牆、承重牆、或為公共樓梯間、消防設備、電梯間、
    機電室、公共大門、走廊、水塔等使用者，在構造上及使用
    上均不具有獨立性，且有固定持續圓滿不動產之使用功能。
三、經查：
  ㈠抗告人出售予杰鵬公司之消防及排水管件材料，經杰鵬公司
    用於其向相對人洋基工程股份有限公司（下稱洋基公司）轉
    包華邦電公司之消防配管工程（栓箱、灑水、泡沫、氣體滅
    火）及給水及衛生排水工程之施作，部分相關管件並用於O 
    棟紅色消防管線之事實，有抗告人110 年7 月12日瑞豐郵局
    243 、244 號存證信函、杰鵬公司與洋基公司工程合約書、
    執行筆錄、現場照片可佐（司執卷第18至22頁、第58至99頁
    、第101 至第103 頁、原審卷第136-121頁），上開事實堪
    以認定。
  ㈡抗告人雖以前開理由主張可對於O 棟廠房得為執行換價取償
    云云。惟查：
  ⒈按消防法所定各類場所之管理權人對其實際支配管理之場所
    ，應設置並維護其消防安全設備，消防法第6 條第1 項定有
    明文。本件安裝於華邦電公司O 棟廠房內之紅色消防管線，
    雖以明管方式安裝，然其範圍遍布廠區，有前開現場照片在
    卷可參。因消防安全設備乃工廠場所應設置之設備，則上開
    廠房之消防管線以明管方式安裝，固無須毀損房屋本體，惟
    系爭消防管線架設穿梭天花板、地板、牆壁、管線、鐵板、
    鐵櫃設置等間，且有以螺絲或鐵線或其他器具予以固定，構
    成O 棟廠房內所需之消防等各工程，非經破壞，顯難以自廠
    房拆裝取下，有上開照片可稽，又依消防法之規定可知，消
    防安全設備乃各工廠必須設置之重要設備，O 棟紅色消防管
    線既已經安裝於O 棟廠房內，參之其經濟目的、社會通念及
    客觀狀況，堪認已附合成為O 棟廠房之重要成分，如自O 棟
    廠房分離，將減損O棟廠房之功能及價值、效用，依前開規
    定，設置於O 棟廠房之消防設施已成為O 棟廠房之一部分，
    應由O 棟廠房所有權人取得所有權，已可認定。
  ⒉揆諸上開規定及說明，動擔法第4-1條難認係民法第811 條之
    特別規定，又本件已安裝於O 棟廠房之執行標的物附合為華
    邦電公司廠房之重要成分，由廠房建物所有權人華邦電公司
    取得所有權，業經認定如前，抗告人喪失此部分管線所有權
    ，又華邦電公司並非本件債務人，非動擔法第4 條之1 規範
    之對象，自難認有動擔法第4 條之1之適用。則抗告人主張
    其得依動擔法第4-1條規定，由執行法院司法事務官依動擔
    法第30條準用同法第17條第2 、3 項及第18至22條之規定，
    對於系爭O 棟房屋為強制執行換價取償云云，難認有據，自
    非可採。
四、綜上所述，執行法院司法事務官認已裝設於建物上之附條件
    買賣標的物已附合於建物，歸華邦電公司所有，不得由抗告
    人拆除取回，亦不得拍賣華邦電公司之建物取償，駁回抗告
    人之聲明異議，原裁定認司法事務官之裁定並無不合，因而
    駁回抗告人之聲明異議，於法並無違誤。抗告意旨仍執前詞
    ，指摘原裁定不當，為無理由，應予駁回。
五、據上論結，本件抗告為無理由，裁定如主文。
中　　華　　民　　國　　111 　年　　6 　　月　　24　　日
                            民事第二庭
                                審判長法  官  黃國川
                                      法  官  何佩陵
                                      法  官  楊淑珍
以上正本證明與原本無異。
如不服本裁定應於送達後10日內向本院提出再抗告狀（須按他造
當事人之人數附繕本），並繳納再抗告費新臺幣1,000 元。
再為抗告僅得以適用法規顯有錯誤為理由，並應委任律師為代理
人。如委任律師提起抗告者，應一併繳納抗告費。
中　　華　　民　　國　　111 　年　　6 　　月　　24　　日
                                      書記官  李宜錚
附註：
再抗告人之配偶、三親等內之血親、二親等內之姻親，或再抗告
人為法人、中央或地方機關時，其所屬專任人員具有律師資格並
經法院認適當者，亦得為第三審代理人。
再抗告人或其法定代理人具有律師資格者及前項情形，應於提起
抗告或委任時釋明之。